【裁判字號】    95,訴,937
【裁判日期】    950703
【裁判案由】    損害賠償
【裁判全文】
臺灣臺中地方法院民事判決  95年度訴字第937號
原      告  甲○○
被      告  乙○○
上列被告因傷害案件，經原告提起請求損害賠償之附帶民事訴訟
（95年度沙交簡附民字第3號），經本院刑事庭裁定移送前來，
本院於民國95年6月19日言詞辯論終結，判決如下：
    主    文
被告應給付原告新台幣柒拾貳萬玖仟伍佰陸拾柒元，及自民國九
十五年三月八日起至清償日止，按年息百分之五計算之利息。
原告其餘之訴駁回。
訴訟費用由被告負擔二分之一，餘由原告負擔。
本判決原告勝訴部分，於原告以新臺幣貳拾肆萬參仟貳佰元為被
告供擔保後，得假執行。
原告其餘假執行之聲請駁回。
    事實及理由
甲、程序方面：
    被告經合法通知，而未於言詞辯論期日到場，且核無民事訴
    訟法第386條各款所列情形，爰依原告之聲請，由其一造辯
    論而為判決。
乙、實體方面：
一、原告主張：緣被告於民國94年5月27日8時20分許，駕駛車牌
    號碼3V-2151自用小客車，沿台中縣大甲鎮○○路由東往西
    方向行駛，行經文武路與順天路路口時，其原應注意汽車行
    進中，駕駛人應注意車前狀況，隨時採取必要安全措施，而
    依當時情形又無不能注意之情事，竟疏於注意及此，而於通
    過上開路口時貿然行駛，適原告騎乘車牌號碼QL2-265重型
    機車沿順天路由南往北方向行駛，二車因而發生碰撞，致原
    告受有左股骨轉子間骨折傷害。經送醫治療後，原告計受有
    下列損失：(一)支出包括診察費、住院費、檢查費、藥品費、
    調劑費等健保自付額部份負擔及掛號費、證明書費等醫療費
    用（未計入健保支付金額）共新台幣 (下同)12,367 元；(二)
    原告因本件車禍事故住院16日，住院期間全賴女兒照料，無
    法自理，雖為親屬間之看護照顧，但並非不能評價為金錢，
    而應認被害人受有相當親屬看護費用之損害，以每日看護費
    2, 000元計算，合計為35,200元；(三)車禍受傷至痊癒期間，
    至少一年無法工作，喪失每月可得薪資利益，以每月薪資
    36,0 00元計算，原告之停業損失為432,000元；(四)原告發生
    車禍受有左股骨轉子間骨折傷害，行動甚為不便，迄今仍未
    痊癒，又不時需至醫院就診復健，無法正常自理生活，且原
    告為單親媽媽須負責扶養子女，本件車禍發生後原告因傷無
    法工作四處告貸，而被告自車禍發生至今卻仍相應不理，拒
    不與原告協商和解，原告身心持續受煎熬，精神至感痛苦，
    爰請求精神慰撫金100萬元。並聲明：(一)被告應給付原告
    1,479,5 67元，以及自本件起訴狀繕本送達翌日起至清償日
    止，按年息5%計算之利息，(二)原告願供擔保，請求宣告假執
    行。
二、被告則未於言詞辯論期日到庭，亦未提出書狀作何聲明或陳
    述。
三、法院得心證之理由：
  (一)原告主張被告於前揭時地，駕車疏失撞及原告所騎乘之機車
    ，致使原告受有左股骨轉子間骨折傷害，而被告因本件過失
    傷害犯行，亦經本院刑事庭判處拘役55日（尚未確定），已
    據原告提出診斷證明書、醫療費用收據、臺灣臺中地方法院
    檢察署95年度偵字第1189號聲請簡易判決處刑書為證，並有
    本院95年度沙交簡字第99號刑事簡易判決附卷可稽，被告已
    於相當時期受合法之通知，而於言詞辯論期日不到場，亦未
    提出準備書狀爭執，依民事訴訟法第280條第3項準用同條第
    1項之規定，應視同自認，則原告之主張，自堪信為真實。
    按汽車行駛時，駕駛人應注意車前狀況，並隨時採取必要之
    安全措施，道路交通安全規則第94條第3項定有明文。被告
    駕駛自小客車，自應注意上開規則，且依其狀況，又非不能
    注意，竟疏不注意，於交岔路口未注意車前狀況，致兩車碰
    撞肇事，原告因而倒地受傷，被告顯有過失。本件復經送請
    台灣省台中縣區車輛行車事故鑑定委員會鑑定亦持相同看法
    ，有鑑定意見書影附卷可證，益證被告之行為有過失。原告
    因本件車禍受傷，被告前開過失行為與原告所受之前開傷害
    間，具有相當因果關係，足堪認定。
  (二)按因故意或過失，不法侵害他人之權利者，負損害賠償責任
    ；汽車、機車或其他非依軌道行駛之動力車輛，在使用中加
    損害於他人者，駕駛人應賠償因此所生之損害；不法侵害他
    人之身體或健康者，對於被害人因此喪失或減少勞動能力，
    或增加生活上之需要時，應負損害賠償責任；不法侵害他人
    之身體、健康、名譽、自由、信用、隱私、貞操，或不法侵
    害其他人格法益而情節重大者，被害人雖非財產上之損害，
    亦得請求賠償相當之金額；民法第184條第1項前段、第191
    條之2前段、第193條第1項、第195條第1項前段分別定有明
    文。本件被告因前開行為，致原告受有損害，自有相當因果
    關係，已如前述，揆諸前開規定，原告請求被告賠償其財產
    及非財產上之損害，自屬有據。
  (三)茲就原告請求賠償之各項損害金額，審酌如下：
    (1)醫藥費用部分：原告主張因本件事故受有前述傷害，支出
      醫藥費用共12,367元，業據其提出李綜合醫院大甲分院醫
      療費收據為証，被告復未爭執，原告此部分之請求，自應
      准許。
    (2)看護費用部分：按民法第193條第1項規定「不法侵害他人
      之身體或健康者，對於被害人因此喪失或減少勞動能力或
      增加生活上之需要時，應負損害賠償責任」，所稱之增加
      生活上之需要，係指被害人以前並無此需要，因為受侵害
      ，始有支付此費用之需要而言。又因受傷，而由親屬代為
      照顧被害人之起居，固係基於親情，但親屬看護所付出之
      勞力，並非不能評價金錢，只因兩者身分關係密切而免除
      支付義務，此種親屬基於身分關係之恩惠，自不能加惠於
      加害人，而應比照一般看護情形，認被害人受有相當於看
      護費之損害，命加害人賠償，最高法院89年度台上字第17
      49號判決可資參照。查原告主張其自94年5月27日入院手
      術至94年6月11日出院為止，共計住院16天，住院期間須
      專人照顧看護，業據原告提出李綜合醫院大甲分院診斷證
      明書為證。原告住院期間由原告之女代為看護照料，依上
      開說明，原告亦得請求相當於看護費之損害，而原告若請
      專業看護，每日須支出之看護費用為2200元，有原告所提
      之看護中心聘請看護員申請單可稽，被告亦未爭執，是原
      告主張就住院期間得請求之看護費用應為35,200元（2200
      ×16＝35200），原告就此部分請求，自屬有據，應予准
      許。
    (3)工作損失部分：原告於本件車禍事故發生時任職於世界才
      藝中心，每月薪資為36,000元，迄95年5月29日骨折仍未
      癒合，無法工作，業據原告提出證明書、李綜合醫院大甲
      分院診斷證明書為證，是原告請求一年之工作損失432,00
      0元（36000×12=432000），亦無不合，應予准許。
    (4)慰撫金部分：原告因被告之前開過失行為，受有左股骨轉
      子間骨折之傷害，迄今一年骨折仍未癒合，約須再6個月
      才能癒合，常需至醫院復健，無法正常生活，亦無工作收
      入，精神上感受莫大痛苦，自得請求被告賠償非財產上損
      害之慰藉金。爰斟酌原告因本件車禍所受之傷害、高中畢
      業，在補習班擔任教職，月薪36,000元，名下有土地、建
      物多筆，及被告高中畢業，名下無財產車輛（詳卷附財政
      部台灣省中區國稅財產歸屬資料清單、附於前開刑事卷宗
      之偵查筆錄影本）等一切情狀後，認原告請求賠償慰撫金
      額以250000元相當，逾此部分所為請求，尚嫌過高，不應
      准許。
    (5)綜上所述，原告得主張所受損害之金額合計為729,567元
     （計算式為：12367＋35200＋432000＋250000=729567）。
  (四)從而，原告依侵權行為損害賠償之法律關係，請求被告給付
    729,567元及自本件起訴狀繕本送達翌日即95年3月8日起至
    清償日止，按年息5%計算之利息，為有理由，應予准許；逾
    此部分之請求，為無理由，應予駁回。
  (五)原告陳明願供擔保，聲請宣告假執行，經核原告勝訴部分，
    合於法律規定，爰酌定相當之擔保金額宣告之；至原告其餘
    假執行之聲請，因訴之駁回而失所附麗，應予駁回，附此敘
    明。
四、本件訴訟費用及假執行之依據：民事訴訟法第79條、第390
    條第2項，判決如主文。
中    華    民    國    95    年    7    月     3    日
                  民事第一庭    法  官  吳蕙玟
正本係照原本作成。
如對本判決上訴，須於判決送達後20日內向本院提出上訴狀。
中    華    民    國    95    年    7    月    26    日
                                書記官  黃鴻鑑


司法院資訊處製作；財團法人民間司法改革基金會備份。
